【裁判字號】    89,自,920
【裁判日期】    891117
【裁判案由】    誣告
【裁判全文】
臺灣臺北地方法院刑事判決                          八十九年度自字第九二０號
    自  訴  人  乙○○
    被      告  甲○○
右列被告因誣告案件，經自訴人提起自訴，本院判決如左：
    主      文
甲○○無罪。
    理      由
一、自訴意旨略以：被告甲○○於民國八十九年三月間，向臺北市政府警察局中正第
    一分局告訴自訴人乙○○涉嫌妨害自由，明知自訴人僅有於同年四月十二日陪同
    女友即被告之妹妹張立君至臺北市○○區○○街五號「聯合張家牛肉麵店」外拍
    照，並無因欲承包該麵店裝修工程未果，而自八十九年三月二十九日起至同年四
    月十二日止多次當面或以電話恐嚇被告之方式，要求被告將該麵店裝修工程交予
    自訴人承包，否則要被告難看及於八十九年四月一日至上址麵店砸店之情事，竟
    因其與張立君間之口角及財務問題，並為達使自訴人假釋撤銷，再行入監執行之
    目的，以使自訴人受刑事處分之方式，提起上開妨害自由之告訴。該案件經臺灣
    臺北地方法院檢察署檢察官偵查後，業以八十九年度偵字第一０三一八號為不起
    訴處分在案，因認被告涉犯刑法第一百六十九條第一項之誣告罪嫌等語。
二、自訴人認被告涉犯誣告罪嫌，係以臺灣臺北地方法院檢察署檢察官八十九年度偵
    字第一０三一八號不起訴處分書影本一件資為論據。
三、按犯罪事實應依證據認定之，無證據不得推定其犯罪事實。不能證明被告犯罪者
    ，應諭知無罪之判決，刑事訴訟法第一百五十四條、第三百零一條第一項分別定
    有明文。次按刑法誣告罪之成立，以意圖他人受刑事處分或懲戒處分，而為虛偽
    之告訴、告發、報告者為要件。所謂虛偽，係指明知無此事實故意捏造而言，若
    告訴人誤認有此事實或以為有此嫌疑，自不得指為虛偽，即難科以本罪（最高法
    院四十年度臺上字第八八號判例參照）。又誣告罪之構成要件，首須意圖他人受
    刑事或懲戒處分，次須向該管公務員誣告。稱誣告即虛構事實進而申告他人犯罪
    而言，所謂虛構事實，係指明知無此事實而故意捏造者而言，如若出於誤信、誤
    解、誤認或懷疑有此事實，或對於其事實張大其詞，或資為其訟爭上之攻擊或防
    禦方法，或其目的在求判明是非曲直者，固均不得謂屬於誣告，即其所申告之事
    實，並非完全出於憑空捏造或尚全然無因，只以所訴事實，不能積極證明為虛偽
    或因證據不充分，致被誣人不受追訴處罰者，仍不得謂成立誣告罪（八十三年度
    臺上字第一九五九號判決意旨參照）。訊據被告甲○○則堅詞否認有何誣告之犯
    行，辯稱：自訴人確實有恐嚇我，我因證人區鏡章告知接過一個自稱姓「閻」的
    人電話，希望他不要介入聯合張家牛肉麵店之裝修工程，並稱知道他的電話和住
    址，參以自訴人於八十九年三月二十九日有帶人至麵店測量，並說若我執意要將
    工程交由區鏡章施作，後果你自己知道，四月十二日自訴人就來店拍照，因此認
    為是自訴人他們要阻撓工程之進行，我並無誣告自訴人犯罪之意圖等語。
四、經查，被告確於八十九年四月十二日向臺北市政府警察局中正第一分局忠孝西路
    派出所以「我於今年八十九年三月二十九日至今四月十二日遭人在聯合麵店（信
    陽街五號一樓）及打電話恐嚇我，而恐嚇我的人是張立君（妹妹）之男友乙○○
    。」、「因為我店內要裝修，而乙○○執意要將店面裝修工程交付給他，否則要
    我難看，另外找人恐嚇我找之設計師不能接該店內之裝修，今十二日變本加厲找
    不詳細男子數人至店內拍照及在店外監視我，造成我心生恐懼。而乙○○主要目
    的就是要接手店內之裝修工程。」、「而乙○○報價約新臺幣（下同）二百五十
    萬元，所以我工程不讓他做。才會跟我要求及恐嚇我。」等語對自訴人及其妹妹
    張立君提起告訴。另於同年四月十五日亦以上開相同之內容，並陳明「乙○○、
    張立君並打電話恐嚇我的工程設計師區鏡章不許承接這個工程。」、「八十九年
    四月十二日有張立君、乙○○兩人，另外尚有三名不詳男子在店外監視我。」等
    情補充其告訴之內容（詳見臺灣臺北地方法院檢察署八十九年度偵字第一０三一
    八號偵查卷宗影本第十一頁至第十四頁），而張立君、乙○○二人於警、偵訊中
    亦均坦承有因張立君、甲○○、張立玲、張立人所共有之「聯合張家牛肉麵店」
    涉訟、經營及裝修等問題發生爭執，張立君、乙○○並於八十九年四月十二日至
    該麵店外拍攝店內營業情形等情事（詳見上揭偵卷第第一頁至第七頁、第二十四
    頁至第二十五頁），證人即實際施作該麵店工程之設計師區鏡章於警、偵訊中證
    稱：張立君、甲○○兩人都是我的朋友，目前甲○○委託我執行渠等聯合麵店之
    內部裝修工作，總工程費用為一百八十五萬元，約於八十九年三月底左右，我接
    獲一通自稱是乙○○朋友的電話，電話中希望我不要承接該項工程，但未具體恐
    嚇我，我也不知道他是誰。我沒有接過被告張立君、乙○○的電話，只有接過一
    個姓閻的電話，希望我不要介入這工程，他說知道我的電話和住址等語（詳見上
    揭偵卷第第十五頁、第二十三頁至第二十四頁正面），足認被告甲○○於上開警
    訊時之告訴內容，確實有其合理之依據及懷疑，而被告甲○○從未曾指訴自訴人
    有至麵店砸店之情事，則自訴人關於被告告訴其砸店部分，顯有誤認。至自訴人
    於上開案件偵查中雖提出統一發票、行動電話通聯紀錄等資料證明其並未於被告
    甲○○指稱之時間當面或曾以電話恐嚇之情事，然統一發僅能證明自訴人購物之
    事實，行動電話通聯紀錄亦僅能顯示該電話號碼於一定期間內之發話、受話號碼
    及通訊時間，均不能直接證明自訴人並未曾於當面或以公用電話、其他電話號碼
    電話、網路轉接電話等方式對被告甲○○施以恐嚇之話語，自不得逕資為被告甲
    ○○係虛捏上開告訴事實之積極證據。次查，檢察官以「要你難看」之語並無任
    何加害生命、身體、自由、名譽、財產之具體事由，而認與刑法第三百零五條恐
    嚇危害安全罪之構成要件不合，並認甲○○、張立君已於庭外達成和解，雙方當
    時顯係誤會，張立君、乙○○應無恐嚇等情，因認張立君、乙○○所涉恐嚇危害
    安全之罪嫌不足，為不起訴處分在案，固非無據，然檢察官就該案並未再深入調
    查證人區鏡章所接獲之自稱是乙○○朋友打來的電話是否與乙○○有關連？或係
    基於其授意？亦未調取告訴人指稱之該段期間內之電話通聯紀錄，徒以不能僅憑
    告訴人片面之指訴認定張立君、乙○○犯罪，似有未恰。而所謂「要你難看」之
    語，通常已包含將對人之生命、身體施以危害之意，且恐嚇危害安全罪非告訴乃
    論之罪，實無從因告訴人表明不欲追究或者已經達成和解，逕認告訴人之指訴係
    出於誤會、被告之犯罪嫌疑係屬不足。綜上所述，被告甲○○於上開妨害自由案
    件所指之事實既非憑空捏造，且有合理之懷疑及依據，依照前開說明，尚不能僅
    以自訴人嗣經臺灣臺北地方法院檢察署檢察官為不起訴處分，遽為被告不利之認
    定。此外，復查無積極證據足令本院確信被告有自訴人所指之誣告犯行，不能證
    明被告犯罪，爰為其無罪判決之諭知。
據上論斷，應依刑事訴訟法第三百四十三條、第三百零一條第一項判決如主文。
中      華      民      國    八十九    年    十一      月    十七      日
                                      臺灣臺北地方法院刑事第五庭
                                          法  官  朱夢蘋
右正本證明與原本無異。
如不服本判決，應於判決送達後十日內向本院提出上訴狀
                  書記官  周小玲
中      華      民      國      八十九      年    十一    月  二十四    日


司法院資訊處製作；財團法人民間司法改革基金會備份。
